【裁判字號】    99,審仲聲,3
【裁判日期】    990526
【裁判案由】    選任仲裁人
【裁判全文】
臺灣臺北地方法院民事裁定             99年度審仲聲字第3號
聲  請  人  甲○○
            英浤泰實業股份有限公司
法定代理人  乙○○
共同代理人  徐滄明律師
相  對  人  中台科技開發工程股份有限公司
法定代理人  丙○○
代  理  人  孫劍履律師
上列當事人間聲請選任仲裁人事件，本院裁定如下：
    主  文
選任謝曜焜律師（通訊處：臺北市○○○路○ 段71號18樓）為聲
請人與相對人間臺灣營建仲裁協會九十八年度台仲聲字第一０號
仲裁事件之仲裁人。
聲請程序費用新臺幣壹仟元由相對人負擔。
    理  由
一、本件聲請意旨略以：聲請人英浤泰實業股份有限公司（下稱
    英浤泰公司）與相對人訂有「二高後續計劃交流道連絡道路
    系統改善工程」工程合約書（下稱系爭合約），約定工程款
    總價為新臺幣（下同）1 億3,360 萬元，聲請人英浤泰公司
    已依約施工完成，相對人竟拒絕給付工程餘款22,349,168元
    。依系爭合約第15條第4 項仲裁條款，聲請人英浤泰公司於
    民國98年8 月5 日向臺灣營建仲裁協會提付仲裁，但相對人
    表明無仲裁合意不願仲裁，聲請人英浤泰公司再具狀陳明確
    有仲裁合意，並於98年11月26日以存證信函催告相對人於14
    日內選定仲裁人，相對人仍函覆不同意仲裁而迄未選定。又
    聲請人甲○○受讓聲請人英浤泰公司之工程款債權2,000 萬
    元，則就聲請人英浤泰公司得對相對人主張之權利，聲請人
    甲○○均得主張，聲請人英浤泰公司公司曾多次發函通知相
    對人已將債權讓與聲請人甲○○，並要求給付工程餘款，惟
    相對人皆回覆無工程款債權可供讓與且未積欠任何工程款，
    為此依仲裁法第12條規定聲請法院選任仲裁人等語。
二、按當事人之一方選定仲裁人後，得以書面催告他方於受催告
    之日起，14日內選定仲裁人。受催告已逾規定期間而不選定
    仲裁人者，催告人得聲請仲裁機構或法院為之選定。仲裁法
    第11條第1 項、第12條第1 項定有明文。又按法院選定仲裁
    人係屬非訟事件，受理此項聲請之法院，僅應就仲裁事件之
    存在及聲請人有否限期催告相對人選定仲裁人等項，為形式
    上之審查。至當事人間發生仲裁協議成立及效力之爭執，諸
    如當事人之一方提請仲裁前必須踐行之約定前置程序是否遵
    守等事項，而得否提請仲裁，要係仲裁程序開始後，應由仲
    裁人詢問、調查及判斷之問題，非得於聲請選定仲裁人之非
    訟程序中予以審認。若當事人之一方違反仲裁條款之約定，
    未踐行前置程序之必要行為，逕行提請仲裁，仲裁庭並且作
    成仲裁判斷時，則係可否由曾於仲裁程序執此抗辯之他方當
    事人提起撤銷仲裁判斷之訴，以為救濟之問題，尚不得以有
    此項爭執存在而否認當事人依仲裁條款提請仲裁及聲請選定
    仲裁人之權利。再按債權讓與係以移轉特定債權為標的之契
    約，其受讓人固僅受讓債權，而非承受契約當事人之地位，
    惟對於債之同一性不生影響，因此附隨於原債權之抗辯權，
    亦不因債權之讓與而喪失。且所謂得對抗讓與人之事由，不
    獨實體法上之抗辯，訴訟法上之抗辯亦包括在內，如合意管
    轄之抗辯及仲裁契約之抗辯等。
三、經查，本件聲請人主張因與相對人間「二高後續計劃交流道
    連絡道路系統改善工程」糾紛，向臺灣營建仲裁協會聲請仲
    裁，聲請人於該會98年度仲聲字第10號仲裁事件已選定仲裁
    人，並於98年11月26日以存證信函催告相對人於14日內依仲
    裁法第11條規定選定仲裁人，相對人逾期仍未選定，業據聲
    請人提出工程合約書、仲裁聲請狀、仲裁陳明狀、相對人仲
    裁聲明異議狀、仲裁陳明理由狀、台北漢中街郵局第659 號
    存證信函、永和中山路郵局第1173號存證信函、老松郵局第
    707 號存證信函、永和中山路郵局第499 號存證信函、內湖
    西湖郵局第1724號存證信函、台中南屯路郵局第13號存證信
    函、士林蘭雅郵局第16號存證信函、台中南屯路郵局第124
    號存證信函、臺北地方法院民公忠字第289 號公證書、債權
    讓與契約書為證，核與前述選任仲裁人之形式要件相符。相
    對人雖辯稱聲請人未於仲裁前踐行前置程序，且系爭合約第
    20條明定禁止轉讓，相對人並未同意聲請人英浤泰公司任何
    轉讓行為，故聲請人英浤泰公司主張將債權讓與聲請人甲○
    ○應屬無效，且縱有債權讓與其效力亦不及仲裁協議，相對
    人與聲請人甲○○並無仲裁協議存在云云。惟揆諸前揭說明
    ，該等事項均屬仲裁程序開始後，應由仲裁人詢問、調查及
    判斷之問題，非得於聲請選定仲裁人之非訟程序中予以審認
    。準此，聲請人依仲裁法第12規定，聲請本院選定仲裁人，
    尚無不合，應予准許。本院審酌兩造所爭執之標的涉及工程
    糾紛，認以具法律碩士學位，專長為民事法，由相對人建議
    之謝曜焜律師擔任本件仲裁事件之仲裁人為適當，爰依法為
    之選定。
四、依仲裁法第12條第1 項、第52條、非訟事件法第21條第2 項
    、第24條第1項、民事訴訟法第78條，裁定如主文。
中    華    民    國    99    年    5     月    26    日
                  民事第六庭法  官  劉又菁
以上為正本係照原本作成
如對本裁定抗告，須於裁定送達後10日內向本院提出抗告狀，並
繳納抗告費新臺幣1,000元。
中    華    民    國    99    年    5     月    26    日
                            書記官  潘惠梅

司法院資訊處製作；財團法人民間司法改革基金會備份。
